臺灣臺中地方法院民事判決
                                   111年度中簡字第682號
原      告  華南產物保險股份有限公司

法定代理人  陳文智  
訴訟代理人  賴韋廷  
被      告  鍾尚緯  

上列當事人間請求損害賠償事件，本院於民國111年7月22日言詞
辯論終結，判決如下：
    主      文
一、被告應給付原告新臺幣180,128元，及自民國111年5月25日
    起至清償日止，按週年利率百分之5計算之利息。
二、訴訟費用(除減縮部分外)由被告負擔。
三、本判決得假執行。
    事實及理由
壹、程序事項：
一、本件原告於起訴時原聲明請求被告給付新臺幣（下同）478,
    327元及自起訴狀繕本送達翌日起至清償日止，按週年利率
    百分之5計算利息（見沙簡卷第15頁），嗣最終變更聲明請
    求被告給付180,128元及上開法定遲延利息（見本院卷第166
    頁），核屬減縮應受判決事項之聲明，依民事訴訟法第255
    條第1項第3款規定，應予准許。
二、被告經合法通知，未於最後一次言詞辯論期日到場，核無民
    事訴訟法第386條所列各款情形，爰依原告之聲請，由其一
    造辯論而為判決。
貳、實體事項： 
一、原告主張：被告於民國110年5月26日14時許，駕駛車牌號碼
    000-0000號自小客車，沿臺中市大甲區北堤東路由東往西方
    向行駛，行經東堤幹48號電桿旁時，因失控向右偏駛之過失
    ，不慎撞擊由原告所承保之訴外人建隆工程行所有，由訴外
    人林建隆駕駛之車牌號碼000-0000號自小客車（下稱系爭車
    輛），致系爭車輛受損。經送修估價修理費新臺幣（下同）
    478,327元（零件費用406,531元、工資71,796元），原告已
    依保險契約悉數理賠，辦理出險理賠並扣除零件折舊（零件
    折舊後為185,529元），並認被告應負7成之過失責任，爰依
    保險代位、侵權行為法律關係，提起本件訴訟等語，並減縮
    後聲明：如主文第一項所示。
二、被告抗辯：依車鑑報告我與林建隆都有過失，我有對林建隆
    提起刑事告訴等語。並聲明：原告之訴駁回。
三、本院之判斷：
  ㈠按因故意或過失，不法侵害他人之權利者，負損害賠償責任
    ，民法第184條第1項前段定有明文。次按行車速度，依速限
    標誌或標線之規定，無速限標誌或標線者，應依下列規定：
    一、行車時速不得超過五十公里。但在設有快慢車道分隔線
    之慢車道，時速不得超過四十公里，未劃設車道線、行車分
    向線或分向限制線之道路，時速不得超過三十公里。汽車行
    駛時，駕駛人應注意車前狀況及兩車並行之間隔，並隨時採
    取必要之安全措施，不得在道路上蛇行，或以其他危險方式
    駕車，道路交通安全規則第93條第1項、第94條第3項分別定
    有明文。經查：
　⒈原告主張被告於上開時、地，因超速、未注意車前狀況，撞
    到停放在路邊之系爭車輛，系爭車輛受損之事實，有汽車險
    理賠申請書、估價單、發票、車損照片（見沙簡卷第21、25
    -41頁），並經本院向臺中市政府警察局調閱本件道路交通
    事故之道路交通事故現場圖、道路交通事故調查報告表、談
    話紀錄表、酒精測定紀錄表、補充資料表、初步分析研判表
    、現場照片、車損照片可參（見沙簡卷第53-74頁）。又參
    以系爭車輛、被告之車輛損壞嚴重、路樹擦撞乙情（見沙簡
    卷第66-74頁之現場照片），及據被告之行車紀錄器畫面顯
    示，被告所駕之上開車輛，距肇事處前4公里處以逾越速限
    （見本院卷第111頁之臺中市車輛行車事故鑑定委員會分析
    意見書），足見被告駕駛汽車，於車禍發生時有超速、未注
    意車前狀況之違規，就本件車禍之發生有過失甚明。
　⒉系爭車輛之受損，既然係由雙方車輛碰撞所直接造成，與被
    告過失駕車行為間，自具相當因果關係。原告主張被告應負
    侵權行為損害賠償責任，應屬有據。
　㈡按被保險人因保險人應負保險責任之損失發生，而對於第三
    人有損失賠償請求權者，保險人得於給付賠償金額後，代位
    行使被保險人對於第三人之請求權，但其所請求之數額，以
    不逾賠償金額為限，保險法第53條第1項定有明文。次按不
    法毀損他人之物者，被害人得請求賠償其物因毀損所減少之
    價額，民法第196條定有明文，且依該規定請求賠償物被毀
    損所減少之價額，得以修復費用為估定標準，但以必要者為
    限，如修理材料以新品換舊品，應予折舊（最高法院77年度
    第9次民事庭會議決議㈠決議要旨參照）。經查：
  ⒈原告已依保險契約支付系爭車輛修復費用478,327元，其中零
    件費用406,531元，而該零件材料係以新品更換舊品，零件
    費用自應考量折舊因素，計算原有舊零件之價值。而系爭車
    輛於108年9月出廠，有行車執照在卷可稽（見沙簡卷第19頁
    ）。依行政院所頒「固定資產耐用年數表」及「固定資產折
    舊率表」之規定，小客車之耐用年數為5年，又依45年7月31
    日所發佈之行政院台（45）財字第4180號函示採用定率遞減
    法者，每年折舊千分之369，其最後1年之折舊額，加歷年折
    舊累計額，其總和不得超過該資產成本原額之10分之9。並
    參酌「營利事業所得稅查核準則」第95條第8項所定：「固
    定資產提列折舊採用定率遞減法，以1年為計算單位，其使
    用期間未滿1年者，按實際使用之月數相當於全年之比例計
    算之，不滿1月者，以月計」。則至本件車禍事故之日即110
    年5月26日止，系爭車輛已使用1年9個月。
  ⒉依上開方式扣除折舊額後，原告得請求之必要零件費為185,5
    29元（詳如附表），再加計工資71,796元。從而，原告得請
    求賠償車輛修理必要費用為257,325元。
  ㈢按保險法第53條第1項所定之「保險人代位權」，乃法定債之
    移轉，固無待乎被保險人另為債權移轉行為，惟其為「債之
    移轉」之性質與民法之規定究無不同，故保險人依該條項規
    定代位行使被保險人對於第三人之損害賠償請求權時，該第
    三人即得適用民法第299條第1項規定，援引其於受通知時所
    得對抗被保險人之事由，對抗保險人。次按損害之發生或擴
    大，被害人與有過失者，法院得減輕賠償金額，或免除之；
    前2項之規定，於被害人之代理人或使用人與有過失者，準
    用之，民法第217條第1項、第3項明文規定。而此規定之目
    的，在謀求加害人與被害人間之公平，故在裁判上法院得以
    職權減輕或免除之。次按汽車臨時停車時，應依下列規定：
    一、橋樑、隧道、圓環、障礙物對面、鐵路平交道、人行道
    、行人穿越道、快車道等處，不得臨時停車。汽車停車時，
    應依下列規定：一、禁止臨時停車處所不得停車。道路交通
    安全規則第111條第1項第1款、第112條第1項第1款分別明文
    規定。經查：
  ⒈系爭車輛之駕駛人林建隆在同向兩快車道路邊停車、左側部
    分車身占用快車道乙節，此有上開現場圖、現場照片、在0
    卷可查（見沙簡卷第53、65頁）。並參以被告之行車紀錄器
    畫面（見本院卷第113頁），可知林建隆確實左側部分車身
    有占用到快車道，致被告撞上，林建隆上開違規定行為與本
    件車禍之發生致系爭車輛受損，有原因力。
  ⒉本院審酌雙方之過失情節、原因力大小，認原告應就系爭車
    輛之駕駛人林建隆之過失負30％之過失責任，被告應負擔70％
    之過失責任。準此，依上開過失比例計算，原告就其上開損
    害，得請求之金額為180,128元（計算式：257,32570％，元
    以下四捨五入）。 
  ㈣查原告對被告上開侵權行為損害賠償債權，核屬無確定期限
    之給付，自應經原告之催告而未為給付，被告始負遲延責任
    。準此，原告請求被告自起訴狀繕本送達之翌日即111年5月
    25日起（見本院卷第35頁之本院送達證書）至清償日止，按
    週年利率5%計付遲延利息，核與民法第229條第2項、第233
    條第1項前段、第203條規定相符，應予准許。
四、綜上所述，原告依據保險法第53條、民法第184條第1項前段
    、第196條之規定，請求被告給付其180,128元，及自111年5
    月25日起至清償日止，按週年利率百分之5計算之利息，為
    有理由，應予准許。
五、本件判決之事證已臻明確，兩造其餘攻擊防禦方法，經審酌
    後，認均與判決結果無影響，爰不一一論述。 
六、本件係依民事訴訟法第427條第1項規定適用簡易訴訟程序，
    並為被告敗訴之判決，依同法第389條第1項第3款規定，法
    院應依職權宣告假執行。
參、訴訟費用負擔之依據：民事訴訟法第78條。
中　　華　　民　　國　　111 　年　　7 　　月　　29　　日
                  臺灣臺中地方法院臺中簡易庭
                                  法  官  陳佩怡
以上正本係照原本作成。
如不服本判決，應於送達後20日內，向本院提出上訴狀並表明上
訴理由，如於本判決宣示後送達前提起上訴者，應於判決送達後
20日內補提上訴理由書（須附繕本）。如委任律師提起上訴者，
應一併繳納上訴審裁判費。
中　　華　　民　　國　　111 　年　　7  　月　　 29　　日
                                  書記官　許千士
附表
折舊時間           金額
第1年折舊值        406,531×0.369=150,010
第1年折舊後價值    406,531-150,010=256,521
第2年折舊值        256,521×0.369×(9/12)=70,992
第2年折舊後價值    256,521-70,992=185,529